臺灣高等法院高雄分院刑事判決　　　　　　　　　　九十一年度上易字第六一二號
　　上　訴　人　臺灣高雄地方法院檢察署檢察官
　　被　　　告　乙○○
右列被告因竊盜案件，經檢察官提起甲訴（九十年度偵字第二二二０一號），本院判
決如左：
    主  文
原判決關於乙○○部分撤銷。
乙○○共同攜帶兇器竊盜，處有期徒刑陸月，如易科罰金以佰元折算壹日。緩刑貳
年。
扣案之剪刀壹把沒收。
    事  實
一、乙○○於民國（下同）九十年十一月二十三日晚上九時許，應其弟王訓仲（業經
    原審判決有期徒刑八月確定）之邀，由王訓仲駕駛不知情之吳榮秀所有之未懸掛
    車牌自小貨車，共同前往高雄縣美濃鎮購買芭樂，至美濃後因貨主已入睡，故又
    駕車離去，於同月二十四日凌晨零時許，在回程途中，行經高雄縣旗山鎮省道台
    二十一線二七八點五甲里處，王訓仲見路旁有一絲瓜園，並趁該絲瓜園無圍攔亦
    無人看守之際，王訓仲、乙○○竟共同基於意圖為自己不法所有之犯意聯絡，由
    王訓仲持其所有客觀上足以對人之生命、身體具有危險性，亦足供兇器使用之剪
    刀一把，竊取丙○○所有之該絲瓜園內絲瓜六十甲斤，而乙○○則於路旁把風，
    並由王訓仲於竊取後將該絲瓜搬運上車，後經巡邏員警經過該地發現有異而查獲
    。
二、案經高雄縣警察局旗山分局報請臺灣高雄地方法院檢察署檢察官偵查起訴。
    理  由
一、訊據被告乙○○固不否認於右揭時地陪同被告王訓仲前往美濃鎮欲購買芭樂未果
    ，嗣行經高雄縣旗山鎮省道台二十一線二七八點五甲里處，被告王訓仲下車持剪
    刀竊取被害人丙○○所有之絲瓜，而伊當時在案發現場之事實，惟辯稱：係被告
    王訓仲向伊謊稱該處絲瓜園係認識之貨主所有，對於被告王訓仲竊盜之事，伊並
    不知情云云。經查：
  (一)被告乙○○於警訊時供稱：「是王訓仲跟我說他已經把絲瓜的錢給了園主，邀我
    作伴前來拿貨，但我不知為何他要自己摘取」（見警訊卷第五頁正面）。偵查中
    供稱：「王訓仲叫我陪他到美濃補貨，我不知何時到，當時我在車上睡覺，到達
    時，發現貨主已經睡，從我家到美濃車程約四十分鐘，我到達時有醒一下，弟弟
    表示旗山有另一貨主，所以我們又到旗山，弟弟說到旗山車程要四、五十分鐘，
    所以一路上我就半睡半醒，途中都沒有講話，我醒來時是在路邊停車，弟弟直接
    下車在車邊小便，他也沒有說要下車小便，之後他在路邊對我說，他要去看一下
    貨主，過了四、五十分鐘後，我都沒有看到他，所以我下車去找他，我不知他往
    那個方向，所以我沿著路邊巡了一下，看到有一小路上有一廢工廠，旁邊有一絲
    瓜園，在路邊就可看到是一廢工廠，我走到廢工廠發現裡面沒有人，看到絲瓜園
    有人，結果是弟弟，弟弟說是貨主的絲瓜園，他要先補貨，錢明天再給，他叫我
    回車上等他，沒幾分鐘後，弟弟搬著絲瓜回來」（見偵查卷第十三頁背面至第十
    四頁正面）。於原審審理中供稱：「．．．到旗山王訓仲就停車，他說這邊有一
    個貨主，要去找貨主，他叫我在車上等就好．．．」（見原審卷第十九頁）。在
    本院審理中則稱：「（問：你和你弟弟既然相約要去美濃補貨，為何會變成你弟
    弟半夜拿剪刀下去剪人家的絲瓜，而你在車上等候？）當時的情形，他從美濃開
    車一路經過旗美甲路的大橋，我們要從楠梓轉回左營，他那個時候，我也不知道
    他為何要這樣，他是臨時停車的，他停車的時候我不知道，我在車上睡覺」（見
    本院九十一年五月二十九日審判筆錄）。是被告乙○○關於到旗山後，被告王訓
    仲是否告知要下車補貨（原審稱被告王訓仲告知該處有貨主，於本院則稱被告王
    訓仲停車時，伊在睡覺並不知情），及是否已交付絲瓜錢予園主（警訊稱錢已交
    給園主，偵查中稱絲瓜錢隔日再給園主）等情，前後供述並不一致，其供述是否
    可信，即非無疑。
  (二)本件被告王訓仲、乙○○於偵訊時經甲訴人隔離訊問後，被告乙○○之供述已於
    前述，而被告王訓仲則供稱：「我本來要去美濃補芭樂，因為貨主睡覺，我才回
    家，母親叫哥哥陪我去，在家裡到美濃路上，我有與哥哥講話，但不知講什麼，
    到美濃時，因貨主睡了，我就跟哥哥說回家好了，經過旗山時，我發現路邊有一
    絲瓜園，我就把車停下，我在車上告訴他，有一貨主，我就下車直接到絲瓜園，
    我本想剪二條回家炒菜，後來因為沒幾條，我就全剪了，隔了四、五十分鐘，哥
    哥來找我，問我為何到絲瓜園，我告訴他，沒你的事，你去車上等我，約半小時
    ，我把絲瓜搬上車」（見偵查卷第十四頁正、背面）。就(1)二人到達美濃尋貨主
    不著時，二人間之對話（被告乙○○稱被告王訓仲告以在旗山另有一貨主，故再
    前往旗山；被告王訓仲稱係跟被告乙○○說要回家，至案發菜園時才告知該處有
    一貨主，(2)到達案發地時二人對話的位置（被告王訓仲稱在車上告知被告乙○○
    要進去菜園；被告乙○○稱被告王訓仲係在車邊小便後直接在車邊告知即離去）
    ，(3)被告乙○○至絲瓜園內找被告王訓仲時被告王訓仲的回答及(4)被告乙○○回
    車上後隔多久被告王訓仲才回車上等情均不一致。衡諸被告王訓仲與乙○○係兄
    弟關係，誼屬至親，而被告王訓仲於偵審中均一再供稱被告乙○○不知情，自無
    涉詞誣陷被告乙○○之理，惟二人之供詞卻存有相當大之出入，是被告王訓仲之
    供述顯有偏頗之虞，尚難逕為被告乙○○有利之認定。
  (三)證人即查獲本件之員警黃永福於原審證稱：「當天深夜快一點，我們執行擴大臨
    檢巡邏時發現被告車子停在路邊沒有掛牌，我們看到被告二人從檳榔園走出來．
    ．．」等語（見原審卷第二十頁）。證人黃永福係執勤員警，與被告乙○○並無
    嫌隙，自無設詞誣陷之理，其立場應屬客觀中立，其證稱查獲當時見被告乙○○
    與王訓仲自檳榔園走出等情，應屬可信。
  (四)此外，並有被告王訓仲所有之剪刀一把扣案可稽，及被害人將遭竊絲瓜六十甲斤
    領回時出具之贓物認領保管單據一紙在卷可參。
  (五)綜上，被告乙○○明知案發當日被告王訓仲所駕駛者係未懸掛車牌之自小貨車，
    先稱補芭樂何以變成被告王訓仲偷採絲瓜，又被告二人之供述有諸多相歧異之處
    ，佐以證人黃永福之證詞，足認被告乙○○辯稱對於被告王訓仲竊盜之事並不知
    情云云，顯係脫罪之詞，不足採信。本件事證明確，被告乙○○共同竊盜犯行堪
    以認定。
二、查被告王訓仲持以竊盜所用之剪刀，係堅硬、銳利之金屬工具，在客觀上具有危
    險性，足以殺傷人之生命、身體，自屬兇器。核被告王訓仲、乙○○所為，均係
    犯刑法第三百二十一條第一項第三款之攜帶兇器竊盜罪。甲訴人認被告乙○○係
    犯刑法第三百二十一條第一項第三款之幫助竊盜罪云云；惟按「以自己共同犯罪
    之意思，參與實施犯罪構成要件以外之行為，或以自己共同犯罪之意思，事先同
    謀，而由其中一部分人實施犯罪之行為者，均為共同正犯」，司法院大法官會議
    第一０九號解釋可參。被告乙○○既係為自己犯罪之意思而參與本件犯罪，雖未
    親自實施竊盜之構成要件行為，惟衡諸上開解釋意旨，仍應論以共同正犯，並非
    幫助犯，甲訴意旨認係幫助犯，容有誤會。被告乙○○與同案被告王訓仲就上開
    竊盜犯行，有犯意聯絡及行為之分擔，均為共同正犯。
三、原審就被告乙○○被訴共同竊盜罪部分，未予詳查，遽為無罪之判決，尚有未洽
    ，甲訴人此部分之上訴應認有理由，原判決此部分之諭知即有違誤，應由本院將
    原判決關於被告乙○○無罪部分撤銷改判。爰審酌被告乙○○於本案並非居於主
    導地位，犯後否認犯行，又所竊得之物品為絲瓜六十甲斤，約值新台幣一千二百
    元，及對被害人所生之損害等一切情狀，量處如主文所示之刑，並諭知易科罰金
    之折算標準。至扣案之剪刀一把，為共犯被告王訓仲所有，供竊取絲瓜之用，業
    據被告王訓仲自承在卷，爰依刑法第三十八條第一項第二款併予宣告沒收。另被
    告乙○○未曾受有期徒刑以上刑之宣告，有臺灣高等法院被告全國前案紀錄表在
    卷可憑，其因一時失慮而罹刑章，經此偵審程序教訓，當知警惕，諒無再犯之虞
    ，且其於本案尚非居於主導地位，本院認所宣告之刑以暫不執行為適當，併諭知
    緩刑二年。
四、同案被告王訓仲部分，業經原審判決罪刑確定，並送執行在案。
據上論斷，應依刑事訴訟法第三百六十九條第一項前段、第三百六十四條、第二百九
十九條第一項前段，刑法第二十八條、第三百二十一條第一項第三款、第四十一條第
一項、第三十八條第一項第二款、第七十四條第一款，判決如主文。
本案經檢察官彭南雄到庭執行職務。
中      華      民      國      九十一    年    六      月      十二    日
                              臺灣高等法院高雄分院刑事第二庭
                                  審判長法官  曾永宗
                                        法官  郭玫利
                                        法官  邱永貴
右正本證明與原本無異。
不得上訴。
                                  法院書記官  梁雅華
中    華    民    國      九十一      年      六      月    十三    日
附錄論罪法條
中華民國刑法第三百二十一條
 (加重竊盜罪)
犯竊盜罪而有左列情形之一者，處六月以上五年以下有期徒刑：
一  於夜間侵入住宅或有人居住之建築物、船艦，或隱匿其內而犯之者。
二  毀越門扇、牆垣或其他安全設備而犯之者。
三  攜帶兇器而犯之者。
四  結夥三人以上而犯之者。
五  乘火災、水災或其他災害之際而犯之者。
六  在車站或埠頭而犯之者。
